---
title: Impacto do número de cores e arquitetura de CPU no desempenho do emulador RPCS3
author:
  - name: Victor Furusho Vally
    affiliation: Universidade Federal do Rio Grande do Sul
  - name: Erick Schultz Ceresa
    affiliation: Universidade Federal do Rio Grande do Sul
abstract: |
  This is the abstract.

  It consists of two paragraphs.
bibliography: sigproc.bib
csl: acm-sig-proceedings.csl
output: 
  rticles::acm_article:
    keep_tex: yes
lang: pt-BR
---



# Introdução 
A emulação de hardware de arquiteturas diversas é um grande desafio na computação, mas um desafio que as comunidades open source rotinamente aceitam, principalmente para consoles de jogos, com o intuito de manter a biblioteca de software desses consoles preservada.

O RPCS3 é um desses emuladores. A emulação do Playstation 3 é um desafio maior do que o comum para seus desenvolvedores, já que o Playstation 3 possui hardware exótico em sua arquitetura e difícil de mapear para arquiteturas atuais como x86_64.

O Playstation 3 oferece vários componentes em operação paralela, os principais sendo: 8 unidades de processamento SIMD com alta vasão chamadas SPEs ou Synergistic Processing Elements, dentro das quais 6 podem ser utilizadas por software, uma é reservada para o OS e uma é desativada; um ring buffer que alimentar as SPEs com instruções e dados, chamado Element Interconnect Bus; e por fim um processador principal chamado de PPE, ou Power Processing Element. Todos com seu próprio cache e instruções.

É fácil de perceber que implementar um sistema compatível em software é uma tarefa complicada. Não é apenas necessário que a arquitetura do emulador seja sólida, mas que o hardware host seja utilizado eficientemente para que a emulação ocorra em velocidades interagíveis. O maior obstáculo para a eficiência da emulação do Playstation 3 é o paralelismo, o que é espelhado na arquiteturo do console: no mínimo é necessário que ocorram 7 operações em paralelo, sem contar os componentes que cercam o complexo principal do processador e os segmentos do ring buffer. Por consequência, toda a demanda cai sobre a CPU do sistema host, o que é consolidado nos requisitos do RPCS3: uma grande disparidade entre o tier de performance da CPU comparada a CPU.

Visamos explorar a relação entre o número de núcleos do processador host e a performance de emulação no emulador RPCS3. Utilizando um dos jogos mais exigentes no hardware do Playstation 3, The Last of Us, utilizando o tempo entre a geração de cada quadro, ou frametime, para contrastar a performance entre 6, 8 e 12 núcleos do mesmo processador. Também comparamos duas arquiteturas de processador com 6 núcleos.

\begin{figure}[t]
\centering
\includegraphics[width=0.9\linewidth]{images/cell.jpg}
\caption{Processador CELL}
\label{fig:cell}
\end{figure}


# Avaliação

O objetivo desta avaliação é quantificar o impacto do número de núcleos do processador hospedeiro e da arquitetura da CPU no desempenho do emulador RPCS3, com foco em variações de frametime sob condições controladas de execução.

### Ambiente experimental

Os experimentos foram conduzidos em duas plataformas computacionais distintas. A primeira utiliza um processador AMD Ryzen 9 9900X, com 12 núcleos e 24 threads, frequência base de 4,4 GHz e frequência máxima de 5,6 GHz, acompanhado de uma GPU AMD Radeon RX 7800 XT. A segunda utiliza um processador Intel Core i5-10400F, com 6 núcleos e 12 threads, frequência base de 2,9 GHz e frequência máxima de 4,3 GHz.

Ambas as máquinas executam o sistema operacional NixOS. A compilação do RPCS3 e seu ambiente de execução foram feitas por meio do gerenciador de pacotes Nix, garantindo que ambas as plataformas utilizassem versões idênticas de bibliotecas, dependências e opções de compilação. Dessa forma, buscou-se minimizar diferenças de software entre os sistemas, permitindo que as variações observadas fossem atribuídas predominantemente às características do hardware.

Foram criados dois scripts para simplificação do setup do ambientes. O primeiro é o script build.sh, que baixa e compila o fork instrumentado do RPCS3. O segundo é run.sh, que carrega as dependências necessárias e inicializa o emulador.

### Carga de trabalho

Como carga de trabalho, foi utilizado o jogo *The Last of Us*, escolhido por sua alta exigência computacional no contexto do PlayStation 3. Para reduzir variabilidade associada a cenas dinâmicas, dois estados distintos do jogo foram selecionados a partir de saves específicos. Em cada estado, o personagem permaneceu inativo durante toda a coleta de dados, evitando interferência de inputs de usuário.

Os dois cenários selecionados representam uma carga de trabalho intensa para a CPU, com múltiplos persoágens na tela ao mesmo tempo.

\begin{figure}[t]
\centering
\includegraphics[width=0.9\linewidth]{images/cena1.png}
\caption{Screenshot da cena 1}
\label{fig:c1}
\end{figure}

\begin{figure}[t]
\centering
\includegraphics[width=0.9\linewidth]{images/cena2.png}
\caption{Screenshot da cena 2}
\label{fig:c2}
\end{figure}

O primeiro cenário é parte do capítulo "Outside", como na figura 2, segundo cenário é no capítulo "Slums", como na figura 3.

### Instrumentação e métricas

O RPCS3 foi instrumentado com um logger personalizado para coleta de três métricas: frametime (tempo de renderização por quadro) e utilização dos módulos PPU (Power Processing Unit) e SPU (Synergistic Processing Units). Os dados foram registrados continuamente durante janelas de 60 segundos por execução.

A modificação principal foi no sistema de monitoramento de performance do RPCS3, onde um logger contínuo escreve a utilização da SPU, PPU e o frametime para um arquivo CSV. O logger é ativado através da tecla F2 no teclado e se desativa automaticamento após 60 segundos. Foi adicionado um elemento de UI nas configurações de atalho do RPCS3 para remapear a técla.

### Protocolo experimental

Para cada combinação de arquitetura de CPU, número de núcleos e cena do jogo, foram realizadas 5 execuções independentes. Cada execução consistiu em uma coleta contínua de 60 segundos, totalizando um conjunto de amostras suficientemente robusto para análise estatística de variação de desempenho.

No processador Ryzen, as configurações de 6, 8 e 12 núcleos foram utilizadas. Foram realizados testes em 4 núcleos também, mas a instabilidade do emulador nessa configuração impediu a coleta de dados devido a crashes constantes.

Os resultados foram posteriormente agregados para análise comparativa entre configurações, considerando médias e distribuição de frametime como principais indicadores de performance.

# Conclusão
Pode ser observado na figura 4 o aumento na variabilidade de utilização do hardware comparando o múmero diferente de cores. Com 12 cores o trabalho está espalhado entre vários núcleos, diminuindo variabilidade e a carga total do sistema. Com 8 cores, a variabilidade aumenta e com 6 a maior variabilidade é observada. Na figura 6, o aumento do número de cores espelha a utilização, com a maior variabilidade de quadros vindo da configuração com 8 núcleos.

Nota-se um grande número de outliers em 8 cores. Os outliers podem ser notados em 12 cores na figura 6, onde existem outliers mais extremos do que em 6 cores. Uma hipótese é que sejam causados pela utilização de dois complexos de núcleos diferentes. O Ryzen 9 9900X possui dois complexos no die contendo 6 cores cada, a desabilitação de 4 cores pela BIOS deve ser feita em 2 cores por complexo, assim sobrando 4 cores em cada. A comunicação entre os complexos pode estar causando os outlier. Isso pode ser explorado mais aprofundadamente em um próximo trabalho.

Na figura 5 nota-se que em comparação com o Ryzen 9 9900X, o i5 10400f tem uma utilização parecida, embora mais variada. Podemos notar na figura 7 que a mesma quantidade de trabalho não está sendo feita: os quadros estão sendo gerados em torno de 60 ms no i5 comparado a 25 ms no Ryzen, menos da metade do tempo para o mesmo número de cores. O aumento de IPC, a inclusão das instruções AVX512, muito utilizadas no RPCS3, e a frequência maior do Ryzen 9 9900X podem ser atribuídos a esse aumento de velocidade.


```{r  message=FALSE, warning=FALSE, echo=FALSE}
library(readr)
library(ggplot2)
library(dplyr)
library(tidyr)
```

```{r,echo=FALSE}
csv_amd_12_cores <- list.files(path = "../../R_language/Experiments/Processador_AMD/12_cores/Cena_1", pattern = "*.csv", full.names = TRUE)
csv_amd_12_cores_cena2 <- list.files(path = "../../R_language/Experiments/Processador_AMD/12_cores/Cena_2", pattern = "*.csv", full.names = TRUE)
csv_amd_6_cores <- list.files(path = "../../R_language/Experiments/Processador_AMD/6_cores/Cena_1", pattern = "*.csv", full.names = TRUE)
csv_amd_6_cores_cena2 <- list.files(path = "../../R_language/Experiments/Processador_AMD/6_cores/Cena_2", pattern = "*.csv", full.names = TRUE)
csv_intel_10400f_6_cores <- list.files(path = "../../R_language/Experiments/INTEL-I5-10400F/6_cores/Cena_1_save8_", pattern = "*.csv", full.names = TRUE)
csv_intel_10400f_6_cores_cena2 <- list.files(path = "../../R_language/Experiments/INTEL-I5-10400F/6_cores/Cena_2", pattern = "*.csv", full.names = TRUE)
csv_amd_8_cores <- list.files(path = "../../R_language/Experiments/Processador_AMD/8_cores/Cena_1", pattern = "*.csv", full.names = TRUE)
csv_amd_8_cores_cena2 <- list.files(path = "../../R_language/Experiments/Processador_AMD/8_cores/Cena_2", pattern = "*.csv", full.names = TRUE)

raw_data_amd_12_cores <- do.call(rbind, lapply(csv_amd_12_cores, read.csv))
raw_data_amd_12_cores_cena2 <- do.call(rbind, lapply(csv_amd_12_cores_cena2, read.csv))
raw_data_amd_6_cores <- do.call(rbind, lapply(csv_amd_6_cores, read.csv))
raw_data_amd_6_cores_cena2 <- do.call(rbind, lapply(csv_amd_6_cores_cena2, read.csv))
raw_data_intel_10400f_6_cores <- do.call(rbind, lapply(csv_intel_10400f_6_cores, read.csv))
raw_data_intel_10400f_6_cores_cena2 <- do.call(rbind, lapply(csv_intel_10400f_6_cores_cena2, read.csv))
raw_data_amd_8_cores <- do.call(rbind, lapply(csv_amd_8_cores, read.csv))
raw_data_amd_8_cores_cena2 <- do.call(rbind, lapply(csv_amd_8_cores_cena2, read.csv))

```

```{r message=FALSE, warning=FALSE, echo=FALSE, fig.align = "center", out.width='85%', fig.cap="Uso de CPU e PPU para o Ryzen"}
#Gráfico de comparação cores AMD PPU SPU
# Adiciona coluna cpu nos dados brutos

raw_data_amd_6_cores$cores <- "6 cores"
raw_data_amd_6_cores$cpu <- "Ryzen 9 9900X"
raw_data_amd_8_cores$cores <- "8 cores"
raw_data_amd_8_cores$cpu <- "Ryzen 9 9900X"
raw_data_amd_12_cores$cores <- "12 cores"
raw_data_amd_12_cores$cpu <- "Ryzen 9 9900X"

amd_cores_raw <- rbind(raw_data_amd_6_cores, raw_data_amd_8_cores, raw_data_amd_12_cores)
amd_cores_raw_long <- amd_cores_raw %>%
  pivot_longer(cols = c(ppu_usage, spu_usage),
               names_to = "nucleos",
               values_to = "uso")

ggplot(amd_cores_raw_long, aes(x = cores, y = uso, fill = cores)) +
  geom_boxplot(coef = 1.5) +
  scale_fill_manual(values = c("6 cores" = "red", "8 cores" = "green", "12 cores" = "blue")) +
  scale_x_discrete(labels = c("ppu_usage" = "PPU", "spu_usage" = "SPU"), limits = c("6 cores", "8 cores", "12 cores")) +
  labs(title = "Uso de PPU e SPU Ryzen 9 9900X",
       #subtitle = "",
       x = "Cores", y = "Uso (%)", fill = "Cores") +
  scale_y_continuous(breaks = seq(0, 60, by = 5), limits = c(0, 60), expand = c(0, 0)) +
  theme_minimal()
```

```{r message=FALSE, warning=FALSE, echo=FALSE, fig.align = "center", out.width='85%', fig.cap="Uso de CPU e PPU comparado entre processadores"}
#Gráfico de comparação Intel AMD PPU SPU
# Adiciona coluna cpu nos dados brutos
raw_data_intel_10400f_6_cores$cpu <- "Core i5 10400f"
raw_data_intel_10400f_6_cores$cores <- "6 cores"

all_6_cores_raw <- rbind(raw_data_amd_6_cores, raw_data_intel_10400f_6_cores)
all_6_cores_raw_long <- all_6_cores_raw %>%
  pivot_longer(cols = c(ppu_usage, spu_usage),
               names_to = "componente",
               values_to = "uso")

ggplot(all_6_cores_raw_long, aes(x = componente, y = uso, fill = cpu)) +
  geom_boxplot() +
  scale_fill_manual(values = c("Ryzen 9 9900X" = "red", "Core i5 10400f" = "blue")) +
  scale_x_discrete(labels = c("ppu_usage" = "PPU", "spu_usage" = "SPU")) +
  labs(title = "Uso de PPU e SPU - R9 9900X vs i5 10400f",
       subtitle = "6 cores",
       x = "Componente", y = "Uso (%)", fill = "CPU") +
  scale_y_continuous(breaks = seq(0, 60, by = 5), limits = c(0, 60), expand = c(0, 0)) +
  theme_minimal()
```


```{r, echo=FALSE, fig.align = "center", out.width='70%', fig.cap="Frametime em ms para configurações diferentes de cores para o Ryzen 9 9900X"}
#Gráfico ms AMD per core

all_amd_raw <- rbind(
  raw_data_amd_6_cores,
  raw_data_amd_8_cores,
  raw_data_amd_12_cores
)

all_amd_raw$cores <- factor(all_amd_raw$cores, levels = c("6 cores", "8 cores", "12 cores"))

ggplot(all_amd_raw, aes(x = cores, y = frametime_ms, fill = cores)) +
  geom_boxplot() +
  scale_fill_manual(values = c("6 cores" = "red", "8 cores" = "darkgreen", "12 cores" = "blue")) +
  labs(title = "Variação de Frametime por número de cores - Ryzen 9 9900X",
       x = "Configuração", y = "Frametime (ms)", fill = "Cores") +
  coord_cartesian(ylim = c(0, NA)) +
  theme_minimal()
```

```{r, echo=FALSE, fig.align = "center", out.width='70%', fig.cap="Comparação de frametime em ms para as duas CPUs"}
#Gráfico ms vs

ggplot(all_6_cores_raw_long, aes(x = cpu, y = frametime_ms, fill = cpu)) +
  geom_boxplot() +
  scale_fill_manual(values = c("Ryzen 9 9900X" = "red", "Core i5 10400f" = "blue")) +
  labs(title = "Variação de Frametime por CPU com 6 cores ativos",
       x = "CPU", y = "Frametime (ms)", fill = "CPU") +
  coord_cartesian(ylim = c(0, NA)) +
  theme_minimal()
```

# References

---
references:
- id: meier2012
  title: Professinal Android 4 Application Development
  author: 
  - family: Meier
    given: Reto
  type: book
  publisher: John Wiley & Sons, Inc.
  issued:
    year: 2012
    month: 5
- id: fenner2012a
  title: One-click science marketing
  author:
  - family: Fenner
    given: Martin
  container-title: Nature Materials
  volume: 11
  URL: 'https://doi.org/10.1038/nmat3283'
  DOI: 10.1038/nmat3283
  issue: 4
  publisher: Nature Publishing Group
  page: 261-263
  type: article-journal
  issued:
    year: 2012
    month: 3
...

